【裁判字號】    89,交聲,171
【裁判日期】    890727
【裁判案由】    交管條例聲異
【裁判全文】
臺灣板橋地方法院交通案件裁定                  八十九年度交聲字第一七一號
    原處分機關  交通部公路局臺北區監理所
    異  議  人  甲○○
    即受處分人
右異議人因違反道路交通管理處罰條例案件，對於交通部公路局臺北區監理所八十九
年二月十五日所為處分（案號：北監稽違駕字第四─四七三八七號），聲明異議
，本院裁定如左：
    主  文
異議駁回。
    理  由
一、按汽車駕駛人轉彎時，不依標誌、標線、號誌指示者，處二百元（銀元）以上六
    百元以下罰鍰；又汽車駕駛人，裝用測速雷達感應器者，處四百元以上八百元以
    下罰鍰，其感應器沒入之，為道路交通管理處罰條例第四十八條第二款及第四十
    條第一項所明定
二、本件異議人甲○○於民國八十八年十一月二十二日上午十時十分許，駕駛車號：
    ＤＨ─二八二七號自用小客車，行經臺北市○○路○段（紹安街口）與重慶南路
    三段路口，異議人未遵循號誌指示逕行左轉，往永和方向行駛，為臺北市政府警
    察局中正第二分局巡邏員警當場查獲；同時員警亦於異議人車上發現裝置有測速
    雷達感應器，並現場拍照存證，有照片一張在卷，並當場舉發異議人不依標誌、
    標線、號誌之指示，違規左轉，暨裝用測速雷達感應器等二項違規事實，有臺北
    市政府警察局八十八年十一月二十二日北市警交C字第四七三八七○號舉發違
    反道路交通管理事件通知單在卷足憑。原處分機關，因據上揭規定，為之裁處，
    並無不合。
三、聲明異議略以異議人對於不依標誌、標線、號誌之指示，逕行開車左轉之違規並
    無意見（按：即無不服之聲明）；惟置於車上之測速器並未插電使用，並無違規
    ，不應沒入，但願意先接受法定程序接受罰單；有現場照片足以證明，但原處分
    機關竟不依現場照片為證，卻偏執相信警察機關所言；且交通部公路局臺北區○
    ○○○○道路交通管理事件裁決書上所記載「應到案日期」竟將八十八年十二月
    十七日誤植為八十八年十二月七日，致八十八年十二月十六日異議人依法申訴時
    ，原處分機關認異議人已逾期申訴加重裁罰；另依據臺灣省各地郵局佈告欄張貼
    之道路交通違規罰鍰自動繳納須知附表自動繳納道路交通違規案件一覽表其中第
    四十八條第二款罰鍰金額為新臺幣六百元、第四十條第一項罰鍰金額為新臺幣一
    千二百元，合計罰鍰金額應為新臺幣一千八百元整，詎料交通部公路局臺北區監
    理所之罰鍰金額合計竟為新臺幣四千二百元，已嚴重損害異議人權益等云云。
四、按道路交通管理處罰條例第四十條第一項規定：「汽車駕駛人裝用測速雷達感應
    器者，‧‧‧。」，所稱裝用者，包括裝置、使用或裝置並使用，凡駕駛人有其
    中行為之一者，自應依該條、項規定為舉發處罰，此為該條文解釋上所當然，否
    則，汽車駕駛人何須非為使用而放置其上，法律規範之目的即將蕩然。又依現場
    所拍照片，明顯可知當時異議人確實於駕駛座右前方冷氣出口處置有測速感應器
    之事實，其屬裝置，要無疑義。異議所稱置於其車內之測速感應器並未插電，並
    無違法，核無足採。另依道路交通管理處罰條例第九條第一項規定：「本條例所
    定罰鍰之處罰，行為人接獲違反道路交通管理事件通知單後，應於十五日內，到
    達指定處所聽後裁決。‧‧‧。」、又同條例第六十四條規定：「汽車所有人、
    駕駛人違反道路交通管理，不依通知所定限期前往指定處所聽後裁決者，公路主
    管機關得逕行裁決之。」，本件異議人於八十八年十一月二十二日之違規行為，
    當場為員警舉發，接獲臺北市政府警察局舉發違反道路交通管理事件通知單，則
    其應到案期日乃於接獲該通知單後之十五日，即八十八年十二月七日，因之，原
    處分機關裁決書所記載之應到案期日並無錯誤，異議人就此質疑原舉發之警察行
    政機關、原處分機關之行政程序有所瑕疵者，容或誤會，且實質上於異議人應受
    違反交通安全管理之行政裁罰，並不因此免除或減輕。又據臺灣省各地郵局佈告
    欄張貼道路交通之違規罰鍰自動繳納須知附表自動繳納道路交通違規案件一覽表
    所規定之應繳納金額，均屬罰鍰最低額，依道路交通管理處罰條例第四十條第一
    項及第四十八條各款規定之最低罰額分別為（銀元）四百元及二百元，經換算新
    臺幣（一：三）結果與全省各地郵局所張貼應繳納金額，並無不符；惟異議人未
    於應到案期日到達指定處所聽候裁決，亦未於該期限內提出異議，原處分機關依
    法逕行裁決，且所為裁處之罰鍰金額，亦未逾越各該規定數額之上限，仍屬行政
    機關之裁量權限範圍，自為合法，異議所稱計算錯誤，容或係對法律條文之認知
    產生誤解所致。
五、本件異議人違反道路交通管理處罰條例第四十條第一項及第四十八條之規定，依
    道路交通管理處罰條例第六十三條第一項第一款之規定，各記違規點數一點，合
    計二點，此於原裁決書已記載明確，惟所引同條例第六十三條第一項第二款應係
    誤繕，於處分本質不生影響，附此敘明。又訊之證人即原查獲之警員乙○○到庭
    結證以：「執行雙人機車巡邏，行經汀洲路左轉攔查異議人，有測速器燈光使用
    中，他說是錄音器，以我專業判斷係測速器，他跑到車上拔掉插頭，該測速器兼
    有錄音器，他有試給我看，我要求他拿證件時，他沒有下車，等我向另一位同事
    拿照相機時，異議人趁機拔下插頭（見本院八十九年六月二十三日訊問筆錄）；
    他表示不是測速器，他說是錄音器，但燈有閃。（見本院八十九年七月十日訊問
    筆錄）等語。訊之異議人則陳稱：「當時並無使用，根本無機會拔下插頭（見本
    院八十九年六月二十三日訊問筆錄）；已經拍照存證，我沒有理由給他，沒有插
    電時什麼都不是，有插電時是錄音器，也是測速器，買時是測速器，東西已經丟
    了（見本院八十九年七月十日訊問筆錄）」等語。又本院訊之證人即當時隨同攔
    查之警員丙○○到庭結證稱：「當時乙○○攔下車時，我開另一輛機車之紅單，
    乙○○喊我要借照相機，我走過去，他也走過來，乙○○喊我之後，我有看到甲
    ○○再進去車內再出來」等語（見本院八十九年七月二十六日訊問筆錄；按：此
    一訊問期日異議人並未遵期到庭應訊。）。另為被告或自訴人之配偶，不得令其
    具結，且其亦得拒絕證言，刑事訴訟法第一百八十六條第四款及第一百八十條第
    一項第一款分別定有明文，此規定雖非指被告或自訴人配偶所為證言，無證據能
    力，然其證言是否可信，審理事實之法院，仍應調查其他之證據，以為證據取捨
    依據，此項規定為法院處理有關交通事件所準用，為道路交通管理處罰條例第八
    十九條所明定；是異議人聲請傳證人其配偶薛小梅，稽其待證事實(一)、證明當時
    車上測速器未插電，(二)、證明員警當時拍照存證時，並未受干擾等二項。則其所
    欲證明之事，僅係置於其車上之測速器當時未插電使用之事實。依前所述，暨對
    照證人即原來查獲員警乙○○暨丙○○證詞，以及經本院當庭勘驗（八十九年五
    月十五日、七月十日訊問筆錄）執勤員警所為錄音顯示當場異議人與員警爭執良
    久等情形綜合觀之，異議人對裁處裝用測速感應器部分不服所為之異議一節，其
    裝用測速感應器之違規事證甚為明確，已無任何疑義；因之，所為聲請傳訊其妻
    為證一節，亦核無必要，且縱令為之訊問，亦無從為異議人任何有利之認定。另
    異議人就該裝用之測速感應器已供承不存在，然此並非不屬於可代替性之處分，
    關於沒入部分，應由原處分機關援據行政執行法相關規定處理執行之，合併說明
    。據上，原處分機關因據首揭所為裁處，核屬適法允當。至異議人對原舉發機關
    暨原處分機關所為處理程序提出質疑（異議人並分別對原舉發機關、臺北市政府
    、內政部警政署等具函陳情，均經各該機關函覆處理情形在卷，茲參照之），並
    無足影響於本件裁罰之合法正當性。本件異議為無理由，應予駁回。
據上論斷，應依道路交通案件處理辦法第十九條，裁定如主文。
中      華      民      國    八  十  九    年    七    月  二  十  七  日
                                  臺灣板橋地方法院交通法庭
                                        法  官  黎錦福
右正本證明與原本無異。
如不服本裁定，應於裁定送達後五日內向本院提出抗告狀。
                                        書記官  戴尚榮
中      華      民      國    八  十  九    年    七    月  三  十  一  日


司法院資訊處製作；財團法人民間司法改革基金會備份。
